【裁判字號】    91,訴,1846
【裁判日期】    920731
【裁判案由】    偽造文書等
【裁判全文】
臺灣板橋地方法院刑事判決                        九十一年度訴字第一八四六號
    公  訴  人  臺灣板橋地方法院檢察署檢察官
    被      告  乙○○
                甲○○
右列被告因偽造文書等案件，經檢察官提起公訴（九十一年度偵字第一二九０七號）
，本院判決如左：
    主  文
乙○○連續行使變造國民身分證，足以生損害於他人，累犯，處有期徒刑參月，如易
科罰金，以參佰元折算壹日。又共同連續意圖為自己不法之所有，以詐術使人將本人
之物交付，累犯，處有期徒刑陸月，如易科罰金，以參佰元折算壹日。扣案如附表編
號一至三十所示之物均沒收。應執行有期徒刑捌月，如易科罰金，以參佰元折算壹日
。扣案如附表編號一至三十所示之物均沒收。
甲○○共同連續意圖為自己不法之所有，以詐術使人將本人之物交付，處有期徒刑捌
月，扣案如附表編號一至三十所示之物均沒收。
    事  實
一、乙○○曾有妨害自由、竊盜、違反槍砲刀械彈藥管制條例、違反麻醉藥品管理條
    例、違反肅清煙毒條例等多項前科，其中曾因竊盜案件，經臺灣高等法院高雄分
    院以八十八年度上易字第一五四四號判處有期徒刑十月確定，於民國八十九年十
    月二十九日執行完畢（起訴書誤載為八十九年十月三十日），猶不知悔改，復竟
    意圖為自己不法之所有，基於侵占遺失物之概括犯意，先於九十一年三月底某日
    ，在高雄縣燕巢鄉○○○路上拾得「戊○○」駕駛執照一枚後，明知前開駕駛執
    照為遺失物，仍將之侵占入己；次於同年六月初，在高雄市○○○路某處拾得「
    庚○○」之駕駛執照一枚後，亦明知前開駕駛執照為遺失物，仍將之侵占入己；
    再於同年七月初某日，在南投縣水里鄉某處拾得「丙○○」之國民身分證一枚後
    ，明知前開國民身分證為遺失物，仍將之侵占入己。乙○○分別侵占前開駕駛執
    照及國民身分證後，復基於變造特種文書之概括犯意，先於九十一年五月間某日
    ，在高雄縣旗山鎮一處工寮內，將前開所侵占之「戊○○」駕駛執照上戊○○之
    相片換貼為乙○○之相片而變造前開駕駛執照；次於同年七月十一日，在台北縣
    土城市「名喬賓館」內，由與乙○○有變造特種文書之犯意聯絡之丁○○（待通
    緝到案後另行審結）提供相片一張，而由乙○○將其前開所侵占之「庚○○」駕
    駛執照一枚上庚○○之相片，換貼為丁○○之相片而變造前開駕駛執照，並將前
    開所侵占之「丙○○」國民身分證上丙○○之相片換貼為乙○○之相片而變造前
    開駕駛執照。
二、甲○○因認識年籍姓名不詳綽號「阿俊」之成年男子，「阿俊」告知其能以假金
    飾詐騙當鋪取得現金，邀甲○○參與，二人即共同意圖為自己不法之所有，基於
    詐欺取財之概括犯意聯絡，一同至高雄市鹽埕區賣場購買假金飾之材料，後交由
    「阿俊」加工做成假金飾，約定由甲○○將做成之假金飾予以典當變賣，甲○○
    每件則可抽取一千元，其餘款項則約定分歸「阿俊」之人所有；甲○○並邀乙○○及丁○○加入，亦共同意圖為自己不法之所有，基於詐欺取財之概括犯意聯絡
    ，約定由甲○○提供假金飾，而由乙○○或丁○○持假金飾至當鋪典當，乙○○
    或丁○○每典當一次，即可朋分所得贓款一千元。乙○○遂於九十一年七月十一
    日駕駛車牌號碼ＶＴ─三六五０號自用小客車搭載甲○○及丁○○前往台北，並
    於九十一年七月十三日晚間七時三十分許，推由丁○○持一條假金手鍊（重約一
    點零四四兩）先至台北縣土城市○○街二八號「公平當鋪」向該當鋪負責人己○○偽稱典當該假金手鍊，使己○○陷於錯誤，誤以為丁○○所持之金手鍊確係真
    金飾，即依市場黃金行情給付丁○○九千五百元，丁○○得款後旋即離去，並至
    台北縣土城市○○路、水源街口與甲○○及乙○○會合。嗣經己○○仔細檢視前
    開假金手鍊，始發覺被騙。甲○○、乙○○與丁○○於前開地點會合後，旋於同
    日晚間八時許，推由乙○○持假黃金手鍊再至前開公平當鋪，偽稱典當金飾，再
    次詐騙己○○，乙○○並另行基於行使變造特種文書之概括犯意，持前開變造之
    「丙○○」國民身分證，以丙○○名義為之，而行使變造之特種文書，足以生損
    害於丙○○，惟經己○○仔細檢視後，發覺亦為假金飾，旋即報警而未遂，為警
    在前開當鋪當場查獲乙○○，循線查獲丁○○，甲○○則趁隙逃逸。並在建昌身
    上及前開乙○○所駕駛之車牌號碼ＶＴ─三六五０號自用小客車內查獲如附表編
    號所示之物。乙○○於為警查獲後，復基於前開行使變造特種文書之概括犯意，
    向警員提示「丙○○」國民身分證，並自稱為「丙○○」而行使變造特種文書，
    足以生損害於丙○○。
三、案經台北縣政府警察局土城分局報告臺灣板橋地方法院檢察署檢察官偵查起訴。
    理  由
一、訊據被告甲○○對於右揭事實均坦承不諱，被告乙○○則對於連續侵占遺失物並
    變造所侵占之特種文書，並連續行使變造特種文書，及受甲○○之邀，與丁○○
    於九十一年七月十三日分別進入公平當鋪典當金飾之等情亦坦承不諱，亦據公平
    當鋪之負責人己○○指述綦詳，核與共犯丁○○所述情節相符，此外並有公平當
    鋪當票、變造之「戊○○」、「庚○○」駕駛執照影本、變造之「丙○○」之國
    民身分證影本、台北縣政府警察局土城分局贓證物認領保管單各乙紙在卷可稽，
    如附表所示之物扣案可資佐證。被告乙○○雖辯以：其不知去典當的是假金飾，
    是查獲時才知道云云。然查：被告乙○○於警訊中業已自承甲○○拿大約一兩重
    之假金飾交由被告丁○○前往公平當鋪典當，得款九千五百元，得手後約一小時
    ，被告甲○○再拿大約三兩重之之假金飾叫其去當，其想公平當鋪老闆第一次沒
    發現，第二次也應該騙得過；被告甲○○亦曾經在高雄縣旗山鎮○○路九五巷一
    號甲○○住處拿假金飾給其看過等語（參偵查卷第八頁背面、第九頁正面）。於
    檢察官偵訊時亦稱：查獲之工具是在其車後車廂查獲，用來製造假金飾的，於九
    十一年七月十一日在賓館，其有幫被告甲○○提過工具等語（參偵查卷第六十三
    頁正面）。足徵其於警訊及偵查中均曾自承知悉假金飾情事。且其亦已迭次自承
    被告甲○○告知若典當完，即給予一千元，其於七月十一日搭載甲○○、丁○○
    前往台北，典當時未典當之人二人均在當鋪外等候，其並係持變造之「丙○○」
    國民身分證至公平當鋪典當等語。則倘前開金飾確係真金飾，何以其等須大費周
    章由高雄前往土城典當，何以甲○○不自行至當鋪典當，尚須被告乙○○及丁○○出面典當，且典當時均推由一人入內典當，其餘之人則在外等候，並約定地點
    會合，再如被告丁○○所典當者得款僅九千五百元，何以即可分得一千元，又何
    以被告乙○○須持其所變造之「丙○○」國民身分證前往典當，足徵被告乙○○
    辯稱其不知所持前往典當及預備典當之物，為假金飾云云，顯與社會經驗事實不
    符，所辯不足採信，其主觀上顯應有所持者為假金飾之認識。綜上所述，本件事
    證明確，被告乙○○、甲○○犯行均洵堪認定。
二、核被告乙○○前開侵占遺失之駕駛執照、國民身分證，並加以變造，又持變造之
    國民身分證行使之所為，係犯刑法第三百三十七條侵占遺失物、第二百十六條、
    第二百十二條之行使變造特種文書罪。其與被告甲○○、丁○○共同持假金飾，
    由丁○○進入公平當鋪典當詐得九千五百元之所為，及由被告乙○○進入公平當
    鋪典當遭己○○發覺而不遂之犯行，分別係犯刑法第三百三十九條第一項之詐欺
    取財罪及同條第三項、第一項之詐欺取財未遂罪。被告甲○○所為則亦係犯刑法
    第三百三十九條第一項之詐欺取財罪及同條第三項、第一項之詐欺取財未遂罪。
    被告甲○○、乙○○、丁○○及年籍姓名不詳綽號「阿俊」之成年男子間，有犯
    意聯絡及行為分擔，皆為共同正犯。被告乙○○變造特種文書復持以行使，變造
    特種文書之低度行為為高度之行使行為所吸收，不另論罪。被告乙○○多次侵占
    遺失物、行使變造特種文書犯行，均時間緊接、方法相同，觸犯構成要件相同之
    罪名，而被告甲○○、乙○○多次詐欺取財既遂及詐欺取財未遂犯行，亦時間緊
    接、方法相同，觸犯基本構成要件相同之罪名，顯均係基於概括犯意為之，應依
    連續犯規定論以一罪，並依法加重其刑。被告乙○○所犯連續侵占遺失物及連續
    行使變造特種文書罪間，具有方法結果之牽連關係，應從一重之連續行使變造特
    種文書罪處斷。被告乙○○所犯連續行使變造特種文書罪及連續詐欺取財罪，犯
    意各別，行為不同，應予分論併罰。又被告乙○○曾因竊盜案件，經臺灣高等法
    院高雄分院以八十八年度上易字第一五四四號判處有期徒刑十月確定，於八十九
    年十月二十九日執行完畢，有臺灣高等法院被告全國前案紀錄表、臺灣高等法院
    檢察署刑案記錄簡覆表各乙紙附卷可稽，其受有期徒刑之執行完畢，五年內再犯
    有期徒刑以上之罪，為累犯，應依法遞加重其刑。公訴人雖僅就被告乙○○為警
    查獲後，持變造之「丙○○」國民身分證，冒用「丙○○」名義接受逮捕，足生
    損害丙○○提起公訴，然檢察官就犯罪事實一部起訴者，其效力及於全部，本件
    被告乙○○於至公平當鋪典當假金飾時，亦持變造之「丙○○」國民身分證行使
    之犯罪事實，與前揭論罪科刑部分，有連續犯之關係，已如前述，本院字應就屬
    於裁判上一罪之前開部分一併加以裁判。爰審酌被告乙○○與甲○○就詐欺取財
    部分不思以正途獲取財物，竟思以假金飾詐騙當鋪，而被告甲○○係與年籍姓名
    不詳綽號「阿俊」之成年男子共同製造假金飾，並邀被告乙○○與丁○○一同犯
    案，其係立於指揮被告乙○○、丁○○之地位，犯罪情節較重，被告乙○○則係
    受被告甲○○之指示為典當行為，情節較輕，而被告乙○○連續變造及行使變造
    特種文書，足以對各該特種文書之所有人造成嚴重困擾與危害，兼衡其等之犯罪
    之動機、目的、手段、所生危害、犯罪後被告甲○○坦承犯行，被告乙○○坦承
    大部分犯行等一切情狀，分別量處如主文所示之刑，並就被告乙○○部分定應執
    行之刑，及諭知易科罰金之折算標準，以資懲儆。扣案如附表編號一至二十一所
    示之物為查獲之假金飾，為年籍姓名不詳綽號「阿俊」之共犯所有，供被告乙○○、甲○○等人犯或預備犯詐欺取財罪所用之物，如附表編號二十三至三十所示
    之物，為共犯「阿俊」所有供製造假金飾所用之物，均為共犯所有供犯罪所用或
    預備之物，爰均依刑法第三十八條第一項第二款宣告沒收。
據上論斷，應依刑事訴訟法第二百九十九條第一項前段，刑法第二十八條、第五十六
條、刑法第二百十二條、第二百十六條、第三百三十七條、第三百三十九條第一項、
第五十五條、第四十七條、第四十一條第一項前段、第二項、第五十一條第五款、第
三十八條第一項第二款，罰金罰鍰提高標準條例第一條前段、第二條，判決如主文。
本案經檢察官陳孟黎到庭執行職務
中      華      民      國    九十二    年      七      月    三十一    日
                                  臺灣板橋地方法院刑事第二庭
                                       法  官   張   宏   節
右正本證明與原本無異。
如不服本判決，應於判決送達後十日內向本院提出上訴狀 。
                                       書記官   李   淑   秋
中      華      民      國    九十二    年      八      月     十四     日
附錄本案論罪科刑法條全文
刑法第二百十二條:
偽造、變造護照、旅券、免許證、特許證及關於品行、能力、服務或其他相類之證書
、介紹書，足以生損害於公眾或他人者，處一年以下有期徒刑，拘役或三百元以下罰
金。
刑法第二百十六條:
行使第二百十條至第二百十五條之文書者，依偽造、變造文書或登載不實事項或使登
載不實事項之規定處斷。
刑法第三百三十九條:
意圖為自己或第三人不法之所有，以詐術使人將本人或第三人之物交付者，處五年以
下有期徒刑、拘役或科或併科一千元以下罰金。
以前項方法得財產上不法之利益或使第三人得之者亦同。
前二項之未遂犯罰之。


司法院資訊處製作；財團法人民間司法改革基金會備份。
